【裁判字號】    97,重訴,242
【裁判日期】    980710
【裁判案由】    侵權行為損害賠償
【裁判全文】
臺灣士林地方法院民事判決             97年度重訴字第242號
原      告  甲○○
            己○○
            乙○○
            丙○○
            丁○○
            戊○○
共      同
訴訟代理人  陳妙秋律師
被      告  庚○○
                        樓
                      （現於花蓮監獄執行中）
訴訟代理人  邱創舜律師
上列當事人間因殺人案件提起附帶民事訴訟請求損害賠償事件，
經本院刑事庭移送前來（97年度重附民字第3 號），本院於民國
98年 6月17日言詞辯論終結，判決如下：
    主      文
被告應給付原告甲○○新台幣貳佰拾萬元，給付原告己○○、
乙○○、丙○○、丁○○、戊○○各新台幣壹佰貳拾萬元，及均
自民國九十七年一月二十五日起至清償日止，按年息百分之五計
算之利息。
原告其餘之訴駁回。
    事實及理由
一、原告起訴主張：被告因懷疑被害人劉麗清在大陸散布其女友
    薛雪菊在台灣賣淫之謠言，遂以欲得知薛雪菊大陸住處及催
    討薛雪菊積欠之債務為由，約劉麗清於民國96年8 月14日上
    午11時至台北市龍山寺捷運站前碰面。雙方會面後，被告即
    駕駛車號305-CP號營業小客車搭載劉麗清，於當日中午12時
    24分許，至台北縣五股鄉○○路○段158 號榕園汽車旅館23
    1 室內協調，言談間，被告要求劉麗清勿繼續散布上述謠言
    ，劉麗清乃稱要被告拿出新台幣（下同）50萬元才同意其要
    求，被告因此心生不滿，至上開營業小客車內取出其所有刀
    刃長達16公分之尖刀一把，返回旅館房間以左手持上開尖刀
    頂住劉麗清胸部恫稱：「我刀子在你胸上，妳還嘴硬嗎？」
    ，劉麗清無懼其威脅反以言語相譏：「你敢殺嗎？殺了我，
    你也跑不掉」、「你們台灣人像縮頭烏龜一樣，你敢嗎，你
    敢嗎？」等語，致被告憤而持刀往劉麗清左前胸部刺入，穿
    刺後一刀向後垂直穿過心室7 公分後再部分回抽，在同一皮
    膚胸腔傷口下，翻轉向左後下刺向肝、脾、胃，使劉麗清受
    有左前胸穿刺心臟、肝、脾、胃臟之單一穿刺傷，隨後並以
    右手勾住劉麗清頸部將其往下按壓，致劉麗清因心因性休克
    及出血性休克死亡始罷手。嗣被告將屍體拖至上開營業小客
    車內後行李廂，並將遺留血跡擦拭後，於同日中午12時55分
    許駕車離開現場。其後，被告並將劉麗清之屍體予以切割毀
    壞，再棄置於台北縣八里鄉舊城村松子腳墓園旁。又原告甲○○、己○○、乙○○、丙○○、丁○○、戊○○等人，分
    別為劉麗清之配偶、父、母、子女，均因劉麗清遭被告殺害
    而受有精神上之痛苦，且原告甲○○並因而受有喪葬費30萬
    元之損害，為此，爰依侵權行為之法律關係，訴請被告給付
    原告甲○○喪葬費30萬元及慰撫金600 萬，合計630 萬元，
    另給付己○○、乙○○、丙○○、丁○○、戊○○等人各20
    0 萬元等語。並聲明：被告應給付原告甲○○630 萬元，另
    給付己○○、乙○○、丙○○、丁○○、戊○○等人各200
    萬元，並均自起訴狀繕本送達翌日起至清償日止，按年息5%
    計算之利息。
二、被告則以：原告等人請求之慰撫金金額過高等語，資為抗辯
    。並聲明：原告之訴駁回。
三、原告等人主張被告於前揭時間、地點將劉麗清殺害，及原告
    甲○○、己○○、乙○○、丙○○、丁○○、戊○○等人，
    分別為劉麗清之配偶、父、母、子女，原告甲○○因劉麗清
    死亡而支出喪葬費30萬元等情，業據其等提出親屬關係公證
    書、璟德殯儀禮品公司明細表等為證，且被告因殺害劉麗清
    而遭法院以殺人罪判處無期徒刑確定乙節，亦經調取本院96
    年度重訴字第18號刑事案件卷宗查閱無訛，被告就上開事實
    復未提出任何爭執，自堪信為真實。
四、按因故意或過失，不法侵害他人之權利者，負損害賠償責任
    。又不法侵害他人致死者，對於支出殯葬費之人，亦應負損
    害賠償責任。另不法侵害他人致死者，被害人之父、母、子
    、女及配偶，雖非財產上之損害，亦得請求賠償相當之金額
    。民法第184 條第1 項前段、第192 條第1 項、第194 條分
    別定有明文。是被告不法殺害劉麗清致死，自應賠償原告甲○○所支出之殯葬費用30萬元，且原告等人分別為劉麗清之
    配偶、父、母、子女，因驟失至親，衡情亦受有相當之精神
    上痛苦，是其等請求被告賠償精神慰撫金，同屬有據。爰審
    酌原告甲○○為國中畢業，從事麵包機器之維修及搬運，每
    月薪資約為3 、4 萬元，名下有房地一棟，但尚有400 多萬
    元之貸款，係與劉麗清認識1 年多後結婚，原告己○○、乙○○均年邁體衰，原與劉麗清共同生活，現與長子同住，經
    濟狀況不佳，均靠子女奉養，原告丙○○現無工作，丁○○
    就學中，戊○○在工廠工作，均靠劉麗清寄錢支助，平常與
    劉麗清均有聯絡，另被告為計程車司機，其配偶精神異常，
    名下有數筆土地之應有部分等情狀，認原告等人所請求之精
    神慰撫金，其中甲○○於200 萬元之範圍內，其他原告於12
    0 萬元之範圍內為適當，至超過部分，則屬乏據，不能准許
    。
五、從而，原告甲○○請求被告給付230 萬元，另原告己○○、
    乙○○、丙○○、丁○○、戊○○等人請求被告各給付120
    萬元，及均自起訴狀繕本送達翌日即97年1 月25日起至清償
    日止，按年息5%計算之利息，為有理由，應予准許。至逾此
    範圍之請求，則屬無據，應予駁回。
六、本件損害賠償事件乃刑事附帶民事訴訟，由刑事庭移送前來
    ，迄本院言詞辯論終結為止，當事人並無任何裁判費或其他
    訴訟費用之支出，自無諭知訴訟費用負擔之必要，附此敘明
    。
七、據上論結，原告之訴為一部有理由，一部無理由，爰判決如
    主文。
中    華    民    國    98    年    7     月    10    日
                  民事第一庭  法  官  馬傲霜
以上正本證明與原本無異。
如對本判決上訴，應於判決送達後20日內向本院提出上訴狀。
中    華    民    國    98    年    7     月    13    日
                              書記官  許秋莉


司法院資訊處製作；財團法人民間司法改革基金會備份。
